臺灣臺中地方法院民事判決　九十二年度訴字第一八四八號
　　原　　　告　　辛○○
　　訴訟代理人　　陳益軒　　　律師
　　複　代理人　　劉思顯　　　律師
　　　　　　　　　戊○○
　　　　　　　　　黃維熙
　　被　　　告　　甲○○
?
　　被　　　告　　丙○○
　　被　　　告　　丁○○
　　被　　　告　　乙○○
　　被　　　告　　庚○○
?
　　被　　　告　　己　○
右當事人間拆屋還地事件，本院於九十三年二月三日言詞辯論終結，判決如下：
    主    文
被告甲○○應將坐落臺中縣烏日鄉○○段第六七九、六七八地號土地上如附圖所示Ａ
部分面積０．五二平方公尺之地上物拆除，並將土地返還原告。
被告丙○○應將坐落臺中縣烏日鄉○○段第六七八地號土地上如附圖所示Ｂ部分面積
０．五八平方公尺之地上物拆除，並將土地返還原告。
被告丁○○應將坐落臺中縣烏日鄉○○段第六七八地號土地上如附圖所示Ｃ部分面積
０．０三平方公尺、及同段第六七七地號土地上如附圖所示Ｄ部分面積０．三四平方
公尺之地上物拆除，並將土地返還原告。
被告乙○○應將坐落臺中縣烏日鄉○○段第六七一地號土地上如附圖所示Ｅ部分面積
０．一九平方公尺之地上物拆除，並將土地返還原告。
被告庚○○應將坐落臺中縣烏日鄉○○段第六七０地號土地上如附圖所示Ｆ部分面積
０．九四平方公尺之地上物拆除，並將土地返還原告。
被告己○應將坐落臺中縣烏日鄉○○段第六六九地號土地上如附圖所示Ｇ部分面積一
．九三平方公尺之地上物拆除，並將土地返還原告。
訴訟費用（除撤回部分外）由被告甲○○負擔四五三分之之五二、丙○○負擔四五三
分之五八、丁○○負擔四五三分之三七、乙○○負擔四五三分之一九、庚○○負擔四
五三分之九四、己○負擔四五三分之一九三。
本判決於原告以新臺幣仟貳佰玖拾元、仟陸佰柒拾元、貳仟佰肆拾元、
壹仟貳佰零元、伍仟玖佰伍拾元、壹萬貳仟貳佰貳拾元，依序為被告甲○○、
丙○○、丁○○、乙○○、庚○○、己○供擔保後，分別得假執行。但被告丙○○、
丁○○、乙○○、庚○○、己○依序如以新臺幣壹萬壹仟零貳拾元、柒仟零拾元、
仟陸佰壹拾元、壹萬柒仟捌佰陸拾元、萬陸仟陸佰柒拾元為原告預供擔保，分別
得免為假執行。
    事實及理由
壹、原告之聲明：除假執行供擔保金額外，餘如主文第一至第六項所示。
貳、事實摘要：
一、原告方面：
    原告主張：原告於民國（下同）九十二年五月七日因買賣登記取得坐落臺中縣烏
　　日鄉○○段第六七九、六七八、六七七、六七一、六七０、六六九等地號土地之
　　所有權。惟上開土地分別為臺中縣烏日鄉○○段六四一、六四二、六四四、六五
　　０、六五一、六五二地號土地所有人即被告，無權占用並於原告所有土地上如附
　　圖所示Ａ、Ｂ、Ｃ、Ｄ、Ｅ、Ｆ、Ｇ部分加蓋地上物即廚房，為此，本於民法第
　　七百六十七條之物上請求權，訴請被告拆除地上物並將土地返還原告等語。
二、被告方面：
(一)、被告甲○○未於言詞辯論期日到場，亦未提出準備書狀作何聲明或陳述。
(二)、被告丙○○、丁○○、乙○○、庚○○、己○則以伊等沒有占用到原告的土地，
    應該都是在測量誤差範圍內等語置辯，均聲明駁回原告之訴及其假執行之聲明，
    並陳明如受不利判決，願供擔保請准免為假執行。
、法院之判斷：
一、本件被告甲○○、丁○○、乙○○、己○未於最後言詞辯論期日到場，核無民事
    訴訟法第三百八十六條各款所列情形，爰依原告之聲請，由其一造辯論而為判決
    ，先此說明。
二、原告主張坐落臺中縣烏日鄉○○段第六七九、六七八、六七七、六七一、六七０
    、六六九等地號土地，為其所有之土地，遭被告分別占用加蓋廚房等情，已據其
    提出地籍圖謄本、原告土地所有權狀影本、被告土地登記謄本為證，而被告加蓋
    廚房分別占用原告所有土地之位置及面積，並經本院於九十二年八月二十七日履
    勘現場、囑託臺中縣大里地政事務所派員會同測量後，製有勘驗筆錄及複丈成果
    圖在卷足稽。被告丙○○、丁○○、乙○○、庚○○、己○雖以伊等沒有占用到
    原告的土地，應該都是在測量誤差範圍內云云置辯，惟查，本院就此向臺中縣大
    里地政事務所函查結果：「被告占用原告土地範圍之長、寬各幾公尺？詳如附圖
    （一）、附圖（二）所示。依地籍測量實施規則第七十三條相關規定，戶地測量
    採數值法測繪者，都市土地其圖根點至界址點之位置誤差不得超過下列限制：標
    準誤差二公分，最大誤差六公分。本案測量方法係採數值法施測之。」此有該地
    政事務所九十二年十一月二十六日里地測字第０９２００１９２７５號函及附圖
    （一）、（二）在卷可按。證人即承辦本案之測量員黃玉英亦到庭結證稱：「九
    十二年八月二十七日之複丈成果圖與九十二年十一月二十六日說明，其中區塊Ａ
    的部分都是由同一份電腦數值資料檔繪製列印出來的，當時是因土地涵蓋範圍比
    較大，但被告占用原告的土地範圍比較小，為了清楚呈現圖面又考慮到複丈成果
    圖的規格版面固定，所以我是用二百五十分之一比例尺繪製，因為人為與儀器測
    量均有誤差，誤差都在合理範圍之內。九十二年十一月二十六日的說明，其中附
    圖一區塊Ａ中的十九、三、四、二十、十九四方形土地面積不到零點零一平方公
    尺，但一、二、三、四、一、是被告建物所坐落的範圍，全部合起來的面積是零
    點五二平方公尺，即使十九、三、四、二十、十九四方形的面積不計算的話，也
    不會影響零點五二平方公尺的面積，即使將來執行的話，十九、二十和三、四，
    在指界上可能重疊，因為三、十九和四、二十的線段長度分別為四點五與四點九
    公分，數值法施測容許誤差範圍是六公分，所以這是在誤差範圍之內。我到現場
    施測後面增建的部分，測量的方法是經採用數值法全測站經緯儀施測，經由打補
    點聯繫控制點且通視增建建物的位置使用經緯儀施測，我的儀器擺在增建建物的
    後面，能清楚看見後面增建的建物，測量時看得很清楚，我是實測，我測量的部
    分均是增建的建物，和前面房屋的主體是不一樣的，所謂增建是沒有辦理保存登
    記。房屋增建的部分如果是在誤差範圍之內，電腦就不會計算繪製出來」等語在
    卷（見本院九十三年二月三日言詞辯論筆錄）。是被告上開所辯沒有占用到原告
    的土地，在測量誤差範圍內云云，即無可採。此外，被告復未能提出有何合法使
    用原告所有系爭土地之正當權源存在，原告主張被告無權占有，堪予認定。
三、按所有人對於無權占有者，得請求返還之，民法第七百六十七條前段定有明文。
    原告主張被告並無占用系爭土地如附圖所示Ａ、Ｂ、Ｃ、Ｄ、Ｅ、Ｆ、Ｇ部分面
    積之合法權源，既屬有據。從而，原告本於民法第七百六十七條前段之所有物返
    還請求權，請求被告分別將系爭土地上如附圖所示Ａ、Ｂ、Ｃ、Ｄ、Ｅ、Ｆ、Ｇ
    部分之地上物拆除，並將土地返還原告，為有理由，應予准許。
四、原告及被告丙○○、丁○○、乙○○、庚○○、己○均陳明願供擔保，聲請宣告
    假執行或免為假執行，核無不合，爰分別酌定相當擔保金額准許之。
肆、結論：本件原告之訴為有理由，依民事訴訟法第三百八十五條第一項前段、第八
    十三條第一項前段、第七十八條、第八十五條第一項但書，第三百九十條第二項
    、第三百九十二條第二項，判決如主文。
中　　　華　　　民　　　國　　九十三　　年　　　二　　　月　  　十七  　日
~B臺灣臺中地方法院民事第二庭
~B法　官　許冰芬
正本係照原本作成
如對本判決上訴，須於判決送達後廿日內向本院提出上訴狀
中　　　華　　　民　　　國　　九十三　　年　　　二　　　月　  　十七  　日
~B法院書記官
